最高法院刑事判決　　　　　　　九十四年度台上字第九五七號
　　上　訴　人　甲○○
　　　　　　　　　　　　號
　　選任辯護人　李明諭律師
上列上訴人因業務過失致人於死案件，不服台灣高等法院中華民
國九十一年三月二十九日第二審判決（九十年度交上訴字第一二
五號，起訴案號：台灣台北地方法院檢察署八十九年度偵字第九
九五六號），提起上訴，本院判決如下：
    主  文
上訴駁回。
    理  由
按刑事訴訟法第三百七十七條規定：上訴於第三審法院，非以判
決違背法令為理由，不得為之。是提起第三審上訴，應以原判決
違背法令為理由，係屬法定要件，且必須依據卷內資料為具體之
指摘，並足據以辨認原判決已具備違背法令之形式，始屬相當。
本件原判決撤銷第一審之科刑判決，改判仍論上訴人甲○○以從
事業務之人，因業務上之過失致人於死罪，處有期徒刑陸月，並
諭知如易科罰金之折算標準。係以上訴人於警詢、第一審偵、審
中及原審訊問時之自白（坦承以駕駛營業大客車為業，於案發時
間，在限制時速三十公里之路段，駕駛大客車以時速約四十公里
行車，於行經台北市○○路與松隆路口，其大客車之右前輪弧部
分擦撞被害人陳文雄之機車倒地，當時其未發覺，繼續前行，嗣
經他人告知，其始將車停靠路邊，返回肇事現場查看等情不諱）
、證人即警員廖韋華之證言（陳述其於本件交通事故發生後，至
現場處理之情形），及公訴人督同法醫師相驗被害人屍體後製作
之勘驗筆錄、相驗屍體證明書、驗斷書（內載被害人受傷之情形
及被害人係因本件車禍致腹腔出血不治死亡等相驗結果）、警製
之道路交通事故調查報告表、現場照片、檢察官履勘車禍現場筆
錄、第一審法院現場勘驗筆錄及照片，並參酌卷附之台北市車輛
行車事故鑑定委員會民國八十九年七月十七日、同年月三日北鑑
審字第八九六０一四五四００號函及鑑定意見書（鑑定意見認：
上訴人車輛有肇事嫌疑；被害人血中酒精含量值經檢測為一二四
mg ／dl《換算吐氣所含酒精成分約０點五九mg／l》，係酒精濃
度過量駕車，違反道路交通安全規則第一百十四條第二款之規定
，同為肇事原因）等證據資料，而為論斷，已敘述其所憑之證據
及認定之理由。而以上訴人事後辯稱：伊駕駛之大客車並未擦撞
到被害人之機車，警員廖韋華證述大客車右前輪弧上有機車把手
黑橡皮之擦痕等證言，並非真實等語，為卸責之詞，不足採取；
又以證人廖韋華及被害人之配偶曾竹君另稱：被害人身體遭上訴
人駕駛之大客車輾過云云等證言部分，屬伊等個人臆測之詞，且
與證據調查之結果不符，亦非可信。均已依憑卷證資料，在理由
內詳加指駁及說明。從形式上觀察，原判決並無認定事實不憑證
據或採證違反法則之違法情形存在。上訴意旨略稱：(一)、證人即
警員廖韋華於事故發生時並未在現場，其陳述為個人意見或推測
之詞，原審採為判決之基礎，難謂適法。(二)、原判決認定：上訴
人之大客車右前輪弧擦撞被害人機車左把手，致機車左把手之橡
膠握套與大客車右前輪弧摩擦，而在輪弧上方留下橡膠擦痕等情
。然依國立交通大學鑑定結果，業已指明：機車左把手係金屬材
質，有塗上黑漆，長二至二點五公分之尾端外露，包覆把手之橡
膠握套既在更內側，則橡膠握套直接與大客車車身接觸而受推撞
之可能性極低等情，足見上訴人之車輛未撞及被害人之機車，況
二車如有擦撞，被害人機車之左側後照鏡何以仍完好無損？原判
決上開推論顯與事理有違，其認事用法均有不當，顯屬違背法令
等語。惟按：(一)、本件交通事故發生後，前往現場處理之警員廖
韋華依其當時親身目睹之情形，於第一審及原審證述：上訴人駕
駛之大客車右前輪弧上方有一點輕機車把手之橡膠擦痕，其認為
較有可能係新擦撞點，且係輕機車所造成；輕機車左側並無明顯
之擦撞痕跡，均係在右側倒地之擦地痕及車座後方有破裂痕跡，
依其所指認之新擦痕研判，大客車應係由該輕機車之左後方往左
前方行駛，該大客車之右前輪弧與機車之左側手把擦撞。當時所
見之新擦痕係黑橡皮所造成（見第一審卷第二十八、二十九、三
十七頁）；該大客車上之擦痕，應係機車手把橡膠部分擦到汽車
輪弧附近所造成，如同橡皮擦擦過桌子之痕跡，如係黑漆，應較
平滑，其所見到者，好像橡皮擦擦過以後，一段一段之感覺，非
如黑漆般平滑，所以才有辦法研判那是新痕，因為那種痕跡無法
持續留存很久；機車把手往前斜時，再加上輪弧突出來之角度，
可能會與把手上橡膠部分有所接觸（見原審卷第七十五、七十六
頁）等語。原判決以證人廖韋華係專門處理交通事故之交通警察
，對交通事故之研判經驗豐富，並曾前往事故現場觀察二車車損
狀況，其以實際經驗為基礎，就親自體驗之客觀事實所為之上開
證言，尚非單純之個人意見或推測之詞，應具證據能力，且與事
實相符，而予以採信，業已詳加說明論述（見原判決第七頁，理
由一之(四)），核與上訴意旨所指採證違背法則之違法情形並不相
當，自不得執為合法之第三審上訴理由。(二)、取捨證據與認定事
實乃事實審法院之職權，而判斷證據之證明力如不違背一般經驗
法則與論理法則，即不得任意指為違法。依原判決認定之事實，
被害人係因其騎乘之機車左側把手，遭上訴人駕駛之大客車右前
輪弧擦撞，致人車向右側倒地等情，是被害人機車左側後照鏡因
未被大客車擦撞，亦未與地面碰觸而未受毀損，應無與事理相悖
之處。又查卷附之國立交通大學鑑定結果，雖認「（機車左把手
）橡膠握把套可直接與大客車車身接觸而受推撞之可能性極低」
等情（見原審卷第九十一頁），然原判決業已依據全案卷證資料
，說明「若被害人騎乘機車在行進間因把手晃動而高矮不一，或
把手尾端金屬材質部分先因被告（即上訴人）之客車碰觸，均足
使把手歪斜，致把手內側包覆把手之橡膠質材部分摩擦表面光滑
之大客車車體（右前輪弧），致留下前下（述）之新擦痕，即在
情理之列。被告於本院（指原審）訊問時自白與被害人機車有擦
撞，被告汽車上並無其他明顯擦撞新痕，……，足見本件事故係
因被告大客車之右前輪弧與行進間之被害人機車左把手發生擦撞
無訛」、「依照片所示，大客車右前輪弧係向外突出之半圓弧狀
物，參酌前揭大客車與機車左把手之相關位置，苟機車把手向右
方偏斜，以大客車右前輪弧突出之角度以觀，則機車左把手外包
覆之橡膠握套與大客車右前輪弧仍有碰觸之可能」等旨，因認上
開鑑定意見未審酌及此，而不予採取（見原判決第七頁，理由一
之(四)；第八頁，理由二之(二)）。其所為之判斷，既未違背一般經
驗法則或論理法則，亦不得任意指為違法而據為第三審上訴之適
法理由。其餘上訴意旨經核係置原判決之明白論斷於不顧，仍持
原判決已說明理由而捨棄不採之陳詞辯解，再為事實上之爭執，
並就屬於事實審法院採證認事職權之行使，全憑己見，漫事指摘
，難認已符合首揭法定之第三審上訴要件。其上訴違背法律上之
程式，應予駁回。
據上論結，應依刑事訴訟法第三百九十五條前段，判決如主文。
中　　華　　民　　國　九十四　年　　二　　月　二十五　日
                      最高法院刑事第八庭
                          審判長法官  林　增　福
                                法官  邵　燕　玲
                                法官  張　清　埤
                                法官  陳　世　雄
                                法官  陳　朱　貴
      本件正本證明與原本無異
                                      書  記  官
中　　華　　民　　國　九十四　年　　三　　月　　三　　日
                                                      Ｋ
